【裁判字號】    92,上訴,2576
【裁判日期】    920829
【裁判案由】    強盜等
【裁判全文】
臺灣高等法院刑事判決                          九十二年度上訴字第二五七六號
    上  訴  人
    即  被  告  甲○○
    選任辯護人  陳適庸  律師
                許博森  律師
右上訴人因強盜案件，不服臺灣桃園地方法院九十二年度訴字第三八九號，中華民國
九十二年六月十三日第一審判決（起訴案號：臺灣桃園地方法院檢察署九十二年度偵
字第三四九二號），提起上訴，本院判決如左：
    主    文
上訴駁回。
    事    實
一、甲○○基於為自己不法所有之意圖，於民國九十二年二月十五日上午十一時四十
    分許，攜帶其所有客觀上具危險性，可為兇器使用之剪刀乙支，前往桃園縣蘆竹
    鄉○○○街萬翔餐廳旁空地，先以石頭砸破乙○○所有停放於該空地內車牌號碼
    Ｚ六─一五八八號自用小客車之車窗玻璃（毀損部分未據告訴），開門入內後，
    以前揭剪刀挖開該車內裝面板、剪斷線路之方式，先取出車內之音響及ＶＣＤ系
    統，置放在其所騎乘之車牌號碼ＩＡＨ─二一五號重型機車（甲○○所涉於九十
    二年二月五日在桃園縣龜山鄉○○村○○○街一號前竊取該車之竊盜罪嫌，另由
    臺灣桃園地方法院九十二年度易字第二一九號案件審理中）置物箱內，再回到前
    開車牌號碼Ｚ六─一五八八號自用小客車內，接續竊取乙○○置於車內之皮夾乙
    只後，正欲拆卸該車副駕駛座座位下之輔助喇叭時，適為附近民眾發現甲○○形
    跡可疑而報警，經桃園縣警察局蘆竹分駐所警員黃秋雄接獲報案後，趕赴前開車
    牌號碼Ｚ六─一五八八號車輛之停放處察看，甲○○聽聞有人靠近之聲音，立即
    自前開車內衝出，意欲逃跑，經警員黃秋雄伸手捉住甲○○背後衣領處，欲將甲
    ○○攔下予以逮捕，詎甲○○竟基於脫免逮捕之犯意，轉身推開警員黃秋雄，警
    員黃秋雄又抓住甲○○之衣領不放，甲○○遂與警員黃秋雄發生扭打約二分鐘，
    並扯破警員黃秋雄身著之制服皮夾克，並致警員黃秋雄受有右膝、右手背挫擦傷
    、紅腫等傷害（傷害部分未據告訴），而當場對警員黃秋雄施以強暴，嗣經其他
    警員到場支援，始合力制服甲○○，並扣得甲○○持以行竊之剪刀乙支。
二、案經桃園縣警察局大園分局報請臺灣桃園地方法院檢察署檢察官偵查起訴。
    理    由
一、訊據上訴人即被告甲○○對於右揭時、地攜帶兇器竊盜之事實坦承不諱，惟矢口
    否認有為脫免逮捕而當場施以強暴之行為，辯稱：伊當時是因為被警察抓住，所
    以一心想逃跑，才把警察的手撥開，並非與警員發生扭打云云。經查：
（一）右揭時地竊盜之犯罪事實，除據被告自白在卷外（見偵卷第五頁、原審卷第十
      一頁），並經被害人乙○○於警詢中指述在卷（見偵查卷第八頁），且經證人
      即打電話通知警報警之目擊者陳偉忠於警詢中證述明確（見偵查卷第十頁），
      核與證人即目擊者黎治強於原審調查中之證述情節相符，復有贓物領據乙紙及
      現場照片十幀附卷可稽（見偵卷第十一頁、第十五頁至第十八頁），被告所有
      之剪刀乙把扣案可佐（見偵查卷第二十三頁），顯見被告就此竊取部分之自白
      核與事實相符，實堪認定。
（二）又右揭時、地被告為警發現後，本欲逃跑，惟遭警員黃秋雄自後方抓住衣領後
      ，便與警員黃秋雄發生扭打之過程，業據證人即警員黃秋雄於檢察官偵查中及
      原審調查時證述綦詳（見偵查卷第三十九頁、原審卷第二十六頁、第二十七頁
      ），並經證人即星河社區保全員之目擊者黎治強於原審調查中證述明確（見原
      審卷第五十九頁至六十二頁），及證人即打電話通知警報警之星河社區保全員
      陳偉忠於趕往現場時，於無線電中亦聽到該警衛（即黎治強）說警察與嫌犯在
      扭打（見偵查卷第十頁背面）等情節互核相符，亦與被告於警詢供稱：「我當
      時正在車上竊取音響，看見警察來，我就下車開始與警察發生扭打」、「（為
      何攻擊警察？）因為我希望逃跑不要被警察查獲，也將贓物放置車上不要被警
      察查獲」、「（你身上頭部即脖子上傷痕，從何而來？）跟警察扭打造成的」
      等語（見偵查卷第五頁、第六頁），亦屬相合。此外，證人黃秋雄於扭打中受
      有右膝、左手背挫擦傷、紅腫等傷害及其身著之制服皮夾克左腋部位均被扯破
      乙節，除據證人黃秋雄證述在卷外，並有診斷證明書乙紙（見偵查卷第十四頁
      ）、證人黃秋雄受傷處及制服破損處照片各乙幀附卷可稽（見偵查卷第十九頁
      ），足徵被告於右揭時地著手竊盜犯行為警查獲後，確有為脫免逮捕，而對證
      人黃秋雄施以強暴之行為無訛。是此被告所辯，乃屬事後卸責之詞，委不足採
      。
（三）綜上所述，本案事證明確，被告犯行洵堪認定，應予依法論科。
二、按刑法第三百二十一條第一項第三款之攜帶兇器竊盜罪，所謂兇器之種類並無限
    制，凡客觀上足對人之生命、身體、安全構成威脅，具有危險性之兇器均屬之，
    且只須行竊時攜帶此種具有危險性之兇器為已足，並不以攜帶之初有行兇之意圖
    為必要。被告持以行竊之剪刀乙支，係屬刀刃處呈尖銳狀，他端為剪刀握把之金
    屬材質物品，於客觀上均即足以殺傷人之生命、身體，均為具有危險性之兇器。
    核被告甲○○所為，係犯刑法第一百三十五條第一項之妨害公務罪、第三百二十
    九條、第三百三十條第一項之攜帶兇器竊盜，因脫免逮捕而當場施以強暴之加重
    準強盜罪。被告係以一相同之竊盜犯意，而接續竊取前開車牌號碼Ｚ六─一五八
    八號自用小客車車內之音響及ＶＣＤ系統、皮夾、輔助喇叭等物，為接續犯。又
    被告所犯妨害公務罪與加重準強盜未遂罪二罪，係一行為觸犯數罪名，屬想像競
    合，應依刑法第五十五條規定從一重之加重準強盜罪處斷。公訴人雖僅就被告所
    涉加重準強盜之犯罪事實起訴，然檢察官就犯罪事實一部起訴者，其效力及於全
    部，本案被告係對警員黃秋雄施以前開強暴行為，其行為自亦該當於刑法第一百
    三十五條第一項所規定之「對於公務員依法執行職務時，施強暴」之犯罪構成要
    件，其明知警員黃秋雄身著制服，係依法執行職務之公務員，而仍執意為前開強
    暴行為，則被告自有妨害公務之犯意存在，惟此部分核與前揭論罪科刑之加重準
    強盜未遂犯行部分，有想像競合犯之裁判上一罪關係，已如前述，本院自應就此
    部分犯行併予審理。
三、原審認被告罪證明確，適用刑法第三百二十九條、第三百三十條第一項、第一百
    三十五條第一項、第五十五條、第三十八條第一項第二款，罰金罰鍰提高標準條
    例第一條前段。並審酌被告尚屬年輕不圖己力開創人生，而先持剪刀圖以不法行
    竊及嗣後欲脫逃等犯罪之動機、目的、手段、所生危害及其犯罪後就竊盜犯行部
    分均坦承不諱之態度等一切情狀，量處有期徒刑柒年壹月，扣案剪刀壹支沒收。
    經核其認事用法尚無不合，量刑亦稱妥適，被告上訴仍執前詞，指摘原判決不當
    ，為無理由，應予駁回。
據上論斷，應依刑事訴訟法第三百六十八條，判決如主文。
本案經檢察官呂丁旺到庭執行職務。
中      華      民      國    九十二    年      八    月     二十九     日
                              臺灣高等法院刑事第十五庭
                                  審判長法  官  房  阿  生
                                        法  官  雷  元  結
                                        法  官  蔡  光  治
右正本證明與原本無異。
如不服本判決，應於收受送達後十日內向本院提出上訴書狀，其未敘述上訴之理由者
並得於提起上訴後十日內向本院補提理由書（均須按他造當事人之人數附繕本）。
                                        書記官  王  才  生
中      華      民      國    九十二    年      九      月      二      日
附錄：本案論罪科刑法條全文
刑法第一百三十五條
對於公務員依法執行職務時，施強暴脅迫者，處三年以下有期徒刑、拘役或三百元以
下罰金。
意圖使公務員執行一定之職務或妨害其依法執行一定之職務或使公務員辭職，而施強
暴脅迫者，亦同。
犯前二項之罪，因而致公務員於死者，處無期徒刑或七年以上有期徒刑；致重傷者，
處三年以上、十年以下有期徒刑。
刑法第三百三十條
犯強盜罪而有第三百二十一條第一項各款情形之一者，處七年以上有期徒刑。
前項之未遂犯罰之。
刑法第三百二十九條
竊盜或搶奪，因防護贓物、脫免逮捕或湮滅罪證而當場施以強暴、脅迫者、以強盜論
。


司法院資訊處製作；財團法人民間司法改革基金會備份。
